【裁判字號】    90,重訴,13
【裁判日期】    900831
【裁判案由】    殺人
【裁判全文】
臺灣高雄地方法院刑事判決                            九十年度重訴字第一三號
    公  訴  人  臺灣高雄地方法院檢察署檢察官
    被      告  丁○○
    指定辯護人  甲○
右被告因殺人案件，經檢察官提起公訴（九十年度偵字第一八六三號），甲○判決如
左：
      主  文
丁○○殺人，處有期徒刑拾貳年，褫奪公權拾年。扣案之水果刀壹把沒收。
      事  實
一、丁○○與吳清水均為高雄縣燕巢鄉○○路一號「高雄市社會局仁愛之家」多年居
    民，分別住居在致愛廳二樓三十一號房、四十二號房。丁○○曾因吳清水至其房
    間尋友未獲，經其詢問未加理會，且懷疑吳清水於某次聚餐後，欲持酒瓶對其偷
    襲，及欲使其從「獨眼龍」（指丁○○有一眼已盲，裝有假眼）變成「無眼龍」
    ，又認吳清水時常出國，不應住居在仁愛之家等事由，乃對吳清水心生不滿；而
    吳清水因丁○○每於喝酒後，會有吵鬧不休、妨害安寧及隨意辱罵行為，亦對丁
    ○○心生怨懟，並經仁愛之家輔導員、社工組長調解後，丁○○行為並未改善，
    吳清水乃於民國八十八年十月間請人書寫切結書，再請仁愛之家輔導員、社工組
    長主持公道，切結書中載明丁○○不得再乘酒性為辱罵行為，惟丁○○酒後任意
    出言辱罵之情形，仍時常發生。嗣於九十年一月十一日上午，丁○○又因飲酒頗
    多，並為吵鬧、辱罵行為，致引起吳清水不悅，吳清水乃持鐵管，於同日十二時
    二十分許至三十分間，在二樓致愛廳陽台上，往手持餐盤之丁○○頭部、左眼上
    方毆擊，致丁○○受傷血流滿面，丁○○乃認吳清水意在使其眼睛全盲，頓生殺
    意，乃返回其三十一號房間尋得其所有之水果刀一把，並明知其所持有之水果刀
    甚為鋒利，及頸部、腹部為人體要害之處，如持該水果刀砍殺人體頸部、腹部，
    可造成大量出血致人於死，仍基於殺人犯意，持該水果刀追往四十二號吳清水房
    間，見吳清水在房內，先與之理論爭吵拉扯，繼之以該水果刀揮砍吳清水，致吳
    清水因此受有左頰前部延至左頸側部長約七公分利刃切割傷二處（其中近左頸胸
    鎖乳突部傷口長約五公分、深約五．五公分、寬約０．五公分，左頸動脈被割裂
    ）、左腹側部長約十一．五公分、寬約０．五公分、深約０．三公分切割傷一處
    （深可見筋膜）、左前額部（九公分）延至右眼內眥下緣（三．五公分）長約十
    二．五公分表淺刀割傷、右後枕部長約三公分刀割傷、左後枕部長約七公分表淺
    刀割傷、左面頰部長約五公分表淺切割傷、左手背長約０．三公分刀傷、左手臂
    肘內側長八公分、寬三公分瘀傷等傷害。後丁○○手持水果刀、吳清水手持鐵管
    走至致愛廳交誼室，該仁愛之家人員丙○○據報趕往處理，乃分別從丁○○、吳
    清水手中取下手水果刀、鐵管各一把，並將丁○○、吳清水分送高雄縣橋頭鄉宏
    仁醫院、高雄市楠梓區健仁醫院，吳清水則延至同日十六時三十分許，因頸動脈
    斷裂、出血性休克死亡。後再經該仁愛之家報警處理，並扣得由丙○○轉交之丁
    ○○所有供作案用水果刀一把。
二、案經吳清水之女吳寶玉訴由高雄縣警察局岡山分局報請臺灣高雄地方法院檢察署
    檢察官偵查起訴。
      理  由
一、訊據被告丁○○固對於右揭時地，以水果刀一把揮砍被害人吳清水之身體之事實
    供承不諱，惟矢口否認有殺人犯行，辯稱：「我當天沒有喝酒，不知道為什麼吳
    清水會拿鐵管打我，他是等在那裡想把我打瞎，後來我拿到水果刀就亂揮，不知
    道如何殺到吳清水，我不是要殺死他，水果刀也不是我的」云云。惟查：
  (一)、被告曾因吳清水至其三十一號房間尋友未獲，經其詢問找何人，但被吳清水以
      不佳語氣拒絕，且曾懷疑吳清水於某次聚餐後，欲持酒瓶對其偷襲，並欲使其
      僅存之一眼變成全盲，又因吳清水時常出國，認吳清水既有錢即不應住居在仁
      愛之家讓國家供養等事由，與吳清水平日即不睦，此為被告所自承，而被告時
      常在仁愛之家喝酒，且酒後會大聲吵鬧、亂罵人，吳清水會認被告係對其辱罵
      ，此業經證人即仁愛之家社工組長庚○○、輔導員戊○○於九十年五月二十三
      日到庭分別證稱：「丁○○喝酒後都會亂罵，吳清水以為他是指桑罵槐，這情
      形有二、三次」、「丁○○喝酒後講話會很大聲，吳清水以為丁○○在罵他，
      這情形有二、三次」等語，證人即被告之室友己○○亦於九十年六月十三日到
      庭證稱：「我和丁○○住在三十一號房已經四年多，他常在房裡喝酒，一星期
      約喝一、二次，喝完酒後他精神比較不穩定，平時他不喜歡的人他就會罵，他
      喝酒後有時也會罵我，也曾罵過吳清水，平時與他不和的人，他喝酒後都會罵
      」等語明確，又吳清水曾因被告酒後吵鬧不休、妨害安寧及隨意辱罵之行為，
      經仁愛之家輔導員、社工組長調解後，被告行為未改善，乃有於八十八年十月
      間請人書寫切結書，再請仁愛之家輔導員、社工組長主持公道之舉，亦有告訴
      人即吳清水之女吳寶玉所提被告與吳清水於八十八年十月間書立之切結書在卷
      可憑，足認被告與吳清水平日即相處不睦，並互有怨隙。
  (二)、案發當天，被告確有喝酒之情形，且所喝數量非少，業經證人即仁愛之家看護
      工丙○○於九十年五月二日、八月七日到庭證稱：「當天我問丁○○為何拿要
      刀，他沒回答我，他滿臉通紅、有酒味」、「當天丁○○喝酒喝得茫茫（台語
      ）」等語，證人即案發當日製作被告筆錄之員警陳丁奇於九十年七月三十日到
      庭證稱：「作筆錄時，發現丁○○有喝酒，但我說的話他聽得懂」等語在卷，
      顯見被告前開於案發當天未喝酒之辯解不可信。
  (三)、被告於案發當天遭吳清水以鐵管毆打，除被告之供述及卷附宏仁醫院丁○○之
      病歷摘要資料可稽外，亦有證人即仁愛之家居民乙○○於九十年四月四日到庭
      證稱：「那天是吃飽午飯，我在二樓房間（指四十七號房）聽到丁○○和吳清
      水在四十二號房間相罵，我有去看，他們二人在拉扯相罵，之後我去就打電話
      給管理員，過了約一、二十分鐘我從房間出來，看到他們二人都有流血，坐在
      交誼廳的椅子上，丁○○眼部有流血，衣服上有血跡」等語，及證人丙○○於
      九十年八月七日到庭證稱：「當天鐵管是從吳清水手上拿到的」等語可參，再
      參酌前開(一)(二)所述，案發當天被告既有喝酒情事，數量又非少，顯見被告又於
      酒後有隨意辱罵之舉動，致引起吳清水不悅，始有吳清水持鐵管毆打被告之情
      形發生，自非如被告前開所辯不知何因遭吳清水毆打。
  (四)、依被告所供係在仁愛之家致愛廳二樓陽台遭吳清水以鐵管毆打，其乃跑往三十
      一號房間拿取水果刀，及證人乙○○前開「我聽到丁○○和吳清水在四十二號
      房間相罵，我有去看，他們二人在拉扯相罵」之證述，又被告三十一號房間內
      、吳清水四十二號房間內、四十二號房間前、四十二號往三十一號房間走廊、
      牆壁均沾有血跡，此有卷附現場相片多幀、證人丙○○於九十年五月二日到庭
      證稱：「血跡走廊也有、四十二號房門前也有，血跡是延著走廊一直流，四十
      二號房間裡也有血跡」等語、證人即仁愛之家清潔工蘇石象於九十年一月十一
      日警訊時證稱：「當天我有清洗三十七室（應是三十一號之誤）、四十二室及
      走廊上血跡」等語可佐，足認被告係在致愛廳二樓陽台遭吳清水以鐵管毆打受
      傷流血後，即跑往其三十一號房間拿取水果刀，乃在其房間留下血跡，後又至
      四十二號吳清水房間與吳清水爭吵拉扯，並以水果刀揮砍吳清水，乃又在四十
      二號房間留下血跡，而走廊上之血跡，則是被告往四十二號房間及與吳清水自
      四十二號房間走往致愛廳交誼室時所留下。
  (五)、吳清水經法醫師相驗結果為：「死者吳清水受有左頰前部延至左頸側部長約七
      公分利刃切割傷二處（其中近左頸胸鎖乳突部傷口長約五公分、深約五．五公
      分、寬約０．五公分，左頸動脈被割裂）、左腹側部長約十一．五公分、寬約
      ０．五公分、深約０．三公分切割傷一處（深可見筋膜）、左前額部（九公分
      ）延至右眼內眥下緣（三．五公分）長約十二．五公分表淺刀割傷、右後枕部
      長約三公分刀割傷、左後枕部長約七公分表淺刀割傷、左面頰部長約五公分表
      淺切割傷、左手背長約０．三公分刀傷、左手臂肘內側長八公分、寬三公分瘀
      傷」等傷害，並因「頸動脈斷裂、出血性休克死亡」，此有勘驗筆錄、相驗屍
體證明書、臺灣高雄地方法院檢察署鑑定驗斷書等在卷可稽，且參以吳清水主
      要受傷之部位：「頸部有眾多血管、腹部有重要之器官」，嚴重之傷勢：「左
      頸動脈被割裂、左腹側部切割傷深可見筋膜」，廣泛之受傷範圍：「除頸部、
      腹部外，尚有左前額部、左右後枕部、左面頰部、左手背、左手臂肘內側」，
      及被告所持又係尖銳鋒利之水果刀等情，顯見被告持水果刀向吳清水揮砍時，
      即可預見其行為足以致人於死，而其用力之猛造成吳清水之「左頸動脈被割裂
      、左腹側部切割傷深可見筋膜」，其欲置吳清水於死地之殺人犯意，實至為明
      顯，是被告前開並無殺死吳清水之故意之辯解，顯為圖卸刑責之詞，炯不足採
      。
  (六)、扣案水果刀一把為被告所有，並由其自三十一號房間取出用以揮砍吳清水，業
      經被告於警、偵訊及甲○初訊時一再供承不諱，雖其後改稱水果刀非其所有，
      惟與其前多次供述及其三十一號房間留有血跡等情不符，應認被告此部分之辯
      解為避重就輕之詞，不足採信。
  是綜上所述，本件事證已明，被告殺人犯行洵堪認定。
二、核被告所為，係犯刑法第二百七十一條第一項之殺人罪。爰審酌被告酒後不知自
    制，擾亂他人生活、辱罵吳清水，自招事端，竟心生忿恨，持刀殺害吳清水，手
    段凶殘，罔顧人命，且嚴重危害社會之安全，惟其確因遭吳清水持鐵管毆打受有
    傷害，始有殺人之舉，已如前述，復已近古稀之年，身陷囹圄，總屬人生之大不
    幸，及尚無前科記錄，此有臺灣高等法院被告全國前案紀錄表、臺灣高雄地方法
    院檢察署刑案資料查註記錄表附卷可參，素行尚稱良好等一切情狀，量處如主文
    所示之刑，又因其犯罪之性質有褫奪公權之必要，爰宣告褫奪公權十年，以資懲
    儆。再者，扣案之水果刀一把，為被告所有且供其殺人犯罪所用之物，已如前述
    ，應依刑法第三十八條第一項第二款規定宣告沒收。
據上論斷，應依刑事訴訟法第二百九十九條第一項前段，刑法第二百七十一條第一項
、第三十七條第二項、第三十八條第一項第二款，判決如主文。
本案經檢察官郭武義到庭執行職務。
中      華      民      國    九十      年      八      月    三十一    日
                              臺灣高雄地方法院刑事第一庭
                                  審判長法官 林水城
                                        法官 郭佳瑛
                                        法官 曾逸誠
右正本證明與原本無異。
如不服本判決，應於判決送達後十日內，向甲○提出上訴狀。
                                        書記官 許玉城
中    華    民    國      九十      年      九      月      三      日
附錄本案論罪科刑法條：
刑法第二百七十一條：
殺人者，處死刑、無期徒刑或十年以上有期徒刑。


司法院資訊處製作；財團法人民間司法改革基金會備份。
